# 【有奖问答】陈版及各位：有关合作研发项目的会计处理

提问人：切斯 918 时间：2017-10-11 11:46:48
陈老师及各位好！请教一个问题：A公司是一家化学药研发公司（CRO企业），主营业务是涉及化学药临床前研究的技术转让、技术开发和技术服务，现A公司同B公司合作一个药品研发，该药品研究开发经费预计 100 万元，A公司负责研发，占该药品权益的70%，B公司负责报批及市场化及销售工作，并支付给A公司 30 万元作为A公司的研发补偿，B公司占该药品权益的30%。临床前以后的研发投入以及市场销售投入双方按前述比例分摊，同时约定该药品的市场销售利润按前述比例享有。我的问题是：根据新的收入准则，B公司不应该是A公司的客户吧？那A公司收到B公司支付的 30 万该如何进行会计处理？另外未来因为是B公司进行销售，那A公司未来分得的利润又该如何进行会计处理？谢谢您！

回答人：chenyiwei
在本案例中，研发活动由A主导，市场营销活动由B主导，因此对该合作投资项目，应当依据研发和市场营销活动这两项相关活动中哪一项对可变回报影响更大，来判断A还是B控制了这个合作项目。如果A控制该项目（似乎这种可能性更大），则该合作项目的所有资产、负债和损益（包括日后的生产成本、销售费用、营业成本等）均应纳入A的合并报表范围。在A的合并报表层面，收到B的出资确认为负债，应归属于B的收益确认为损益（财务费用或管理费用、销售费用）。

提问人：切斯 918 时间：2017-10-12 09:20:52
但似乎我又有点明白了，虽然B公司负责销售且收入并走B公司的账，但相关的生产、销售费用A公司仍按0.7的比例投入，所以还是由A公司控制该项目。还是请陈版权威解释吧！

回答人：chenyiwei
一般考虑：（ 1 ）两者的投入比例；（ 2 ）研发和营销这两个环节的不确定性各自的大小。也就是综合考虑合作双方各自主导的相关活动对总体回报可变性的贡献程度。总体上看A控制的可能性更大。

提问人：YQ 兵兵 时间：2019-01-14 19:22:53
陈版您好 情况描述：A公司与B合作研发，研发费用由A与B公司各承担一部分，主要由B负责研发及产品销售，研发成果归AB共有，研发失败不退回，A按实际投入比例承担费用，不会多给，如有研发成果转让收益则由AB按比例分享，后期如果有产品收益，则B从收益中再分一部分给A，B公司研发支出全部费用化。 请问：A支付给B的研发款时账务处理，是否为：借：研发费用 贷：银行存款，收到B公司分过来的收益时，借：银行存款 贷：营业收入，。 B公司研发投入时 借：研发费用 贷：银行存款 收到A研发投入时，借：银行存款 贷：研发费用， B公司支付分成时，借:销售费用 贷：银行存款 上述处理是否正确，如参考上题讨论中意思，B收到A研发款做为负债处理，那以后如何冲减这部分负债呢？

回答人：chenyiwei
这种情况有可能构成合作项目投资，需看该项目在谁的体内运作、谁主导该项目，区分不同情况处理。请先在本版面上搜索关于“合作经营投资”的处理。

提问人：YQ 兵兵 时间：2019-01-14 20:02:59
经查看以前合作经营投资版面，感觉不太适用，项目是在B公司中运作，由B公司主导，A只是出钱及分享未来四年的收益，如果失败则什么都没有，A公司出的钱以后不管什么情况都不会退回。做为负债核算感觉不合适。是否上面列的分录适用些

回答人：chenyiwei
这种情况，B收到A的合作款还是确认为负债，应分给A的收益确认成本费用。

提问人：胖狐狸 时间：2019-05-17 10:25:24
这里有个疑问，假如说一方可以合并合作项目，对于另一方的出资，如果是约定了盈利期利润必须分配，那么确认为负债应该是没有问题；但如果约定利润分配的时间和金额由控制方自行决定，且分配金额始终是以合作项目的盈利的约定比例为限，是否这个合作方出资应该在合并报表上列报为权益（如少数股东权益或其他权益）才合理呢？

回答人：chenyiwei
合作项目一般都是有期限的，不会无限期，这种情况下的合作方权益也是负债。